【裁判字號】    91,易,3955
【裁判日期】    920529
【裁判案由】    詐欺
【裁判全文】
臺灣高雄地方法院刑事判決                        九十一年度易字第三九五五號
    公  訴  人  臺灣高雄地方法院檢察署檢察官
    被      告  甲○○
    被      告  乙○○○
    右二人共同
    選任辯護人  侯重信律師
右列被告因詐欺案件，經檢察官提起公訴（九十一年度偵續字第一五九號），本院判
決如左：
    主  文
甲○○、乙○○○均無罪。
    理  由
一、公訴意旨係以：被告乙○○○、被告甲○○係夫妻關係，竟共同基於意圖為自己
    不法所有之概括犯意，於民國八十七年四月十四日某時許，在高雄市新興區○○○路中正市場之攤位，販售非天然寶石，並持偽造之珠寶鑑定證書取信客人，致
    丁○○陷於錯誤，以新台幣（下同）四十五萬元之價格向其購買玉鐲一只，復於
    八十八年一月二日某時許，又在上述攤位，以十萬元（先支付五萬元現金）之價
    格向其購買蛋白面玉戒二只，嗣經丁○○將上開二只玉戒送請吳舜田主持之「國
    際寶石鑑定補習班」鑑定，認為非天然硬玉，復將上開玉鐲送請「國際寶石鑑定
    補習班」及「經濟部礦物局」鑑定，均認為非天然硬玉，始知受騙，因認被告甲○○、乙○○○涉有刑法第三百三十九條第一項之詐欺罪嫌云云。
二、按「犯罪事實應依證據認定之，無證據不得推定其犯罪事實；不能證明被告犯罪
    者，應諭知無罪之判決，刑事訴訟法第一百五十四條、第三百零一條第一項分別
    定有明文。又事實之認定，應憑證據，如不能發現相當證據，或證據不足以證明
    ，自不能已推測或擬制之方法，以為裁判之基礎；認定不利於被告之事實，須依
    積極證據，苟積極證據不足為不利於被告事實之認定時，即應為有利於被告之認
    定，更不必有何有利之證據」，最高法院四十年臺上字第八六號、三十年上字第
    八一六號著有判例足資參照。次按，刑法第三百三十九條第一項詐欺罪之成立，
    以意圖為自己不法之所有，以詐術使人將本人或第三人之物交付為要件，所謂以
    詐術使人交付，必須被詐欺人因其詐術而陷於錯誤，若其所用方法，不能認為詐
    術，亦不致使人陷於錯誤，即不構成該罪；又告訴人之告訴，係以被告受刑事訴
    追為目的，是其陳述是否與事實相符，仍應調查其他證據以資審認，最高法院四
    十六年台上字第二六０號、五十二年臺上字第一三００號分別著有判例，可資參
    照。
三、公訴人認被告二人涉有刑法第三百三十九條第一項之詐欺罪嫌，無非係以告訴人
    丁○○之指訴、卷附之蘭卡珠寶鑑定顧問珠寶鑑定書、經濟部礦物局「八九局輔
    一字第００一一九一號」函文各一紙為據。訊據被告甲○○堅詞否認有何公訴意
    旨所載之上揭犯行，辯稱：伊雖然有與被告乙○○○共同在市場擺攤，但伊只是
    負責搬東西，與客人談價錢之事宜都是伊太太乙○○○在負責等語，且告訴人於
    購買玉鐲進二年後，才委託礦物局鑑定，而委託礦物局鑑定之玉鐲之尺寸、規格
    ，與蘭卡珠寶鑑定書所載之珠寶尺寸、規格並不相同，是告訴人送請礦物局鑑定
    之玉鐲是否確為向伊所購買之玉鐲，並非無疑等語；被告乙○○○亦堅詞否認，
    除與被告甲○○為相同之辯解外，另辯稱：玉戒當初是以二只十萬元之代價與告
    訴人成交，當時告訴人只先交付五萬元之定金，之後告訴人在改過二只玉戒之戒
    圍並戴過後，才要跟伊要錢，伊就不同意。後來，伊就說用寄賣之方式，而告訴
    人也同意了，所以才會將二只玉戒賣得之五萬元扣除二只玉戒之修改費四千元及
    鑑定費六千元，交四萬元給告訴人，而告訴人也簽收了。告訴人在過了這麼久才
    來告伊，伊不能接受等語。
四、經查：
  (一)證人戊○○即開立上述蘭卡珠寶鑑定顧問珠寶鑑定書之珠寶鑑定師，於九十一年
    十二月十二日於本院調查中明白證稱：伊當初鑑定並開具上述上述蘭卡珠寶鑑定
    顧問珠寶鑑定書之玉鐲，與告訴人送請礦物局所鑑定之物品並不相同，此由伊所
    開立之珠寶鑑定書上所記載之尺寸、重量與礦物局「八九局輔一字第００一一九
    一號」函上所記載送驗玉鐲之尺寸、重量不同，即可知悉等語，且經本院審諸卷
    附之蘭卡珠寶鑑定顧問珠寶鑑定書及經濟部礦物局「八九局輔一字第００一一九
    一號」函文之記載（見八十九年他字第一二八四號卷第五頁、第九頁），珠寶鑑
    定書上與礦物局函所記載之珠寶尺寸、重量確有不同；再參酌告訴人於本院調查
    中亦曾陳稱：伊送到礦物局檢驗之玉鐲係委請友人送件等語，則告訴人所送請礦
    物局鑑定之玉鐲，與被告二人當初販售與告訴人玉鐲之物品是否確為同一，並非
    無疑，是被告二人上開所辯，洵屬有據。
  (二)證人吳舜田即曾於八十八年一月曾鑑定上述之玉戒二只之珠寶鑑定師，於偵查中
    曾證稱：伊鑑定上述之玉戒二只之鑑定結果是有「處理過」的，所謂有處理過是
    指玉本身有雜質、浸到酸液中除去雜質再灌膠，但玉本身是真的，不是假的，有
    處理過是會在價格上有差異；而處理過的，五萬元應該不算很離譜等語（見九十
    一年偵續字第一五九號卷第五十二頁正面、背面），足見被告二人所販售與告訴
    人之玉戒二只之價格，客觀上並非有明顯不當之高價。
  (三)被告二人於八十八年一月上旬某日販售告訴人本件之玉戒二只後，於八十八年一
    月底某日，因告訴人對於玉戒之真正有爭議，遂於八十八年一月三十日隨同告訴
    人至證人吳舜田處鑑定，業據被告林金鳳於本院調查中證述明確（見本院九十一
    年十二月三日訊問筆錄），則若被告二人所販賣之二只玉戒果係贗品，何以被告
    二人在應告訴人之要求至證人吳舜田處鑑定時，竟毫無所懼，而仍一同前往？此
    與一般蓄意詐騙他人之人，於騙局即將被揭穿之際，即逃匿無蹤之反應，實大相
    逕庭，是被告二人是否確有詐騙告訴人之犯意，實非無疑。
  (四)再者，由告訴人於偵查中所提出之「收據」一紙（見前述他字卷第七頁），其上
    確記載為「寄賣」，業經本院審閱屬實，且參以告訴人嗣後確自被告二人處收回
    四萬元乙節，則告訴人果於二只玉戒送至證人吳舜田處鑑定完畢之始，即認被告
    二人有詐欺之犯行，何以不立即提起告訴以保障自己權利，竟遲至八十九年八月
    二十九日始向檢察機關提起告訴？且於提起告訴之際，竟已先將玉戒交還與被告
    二人？則被告乙○○○所為之前開辯解，似非無據。
  (五)又告訴人於偵查中雖指述被告甲○○與被告乙○○○共同以上述施用詐術之方式
    ，向其詐騙云云，惟告訴人於本院調查中陳稱：被告甲○○確實未向其介紹商品
    ，亦未提到價錢之問題等語（見本院九十二年一月二十三日訊問筆錄），足見被
    告甲○○對告訴人上無積極施詐之行為，應可認定。
  (六)至證人丙○○於本院審理中雖否認曾販售本件之玉鐲一只與被告二人，亦不記得
    是否曾販售本件之玉戒二只予被告二人，惟被告二人取得本件玉鐲一只、玉戒二
    只之來源，與被告二人是否施用詐術，尚非有直接之關連性，是自難以證人丙○○此部分之證言遽為不利被告二人之認定。
  (七)綜上所述，本件被告二人被訴涉及詐欺部分之犯行，尚屬不能證明，此外，本院
    復查無其他積極證據足資證明被告有如公訴意旨所載之詐欺犯行，揆諸前揭法條
    及判例要旨，自不能證明被告二人涉有詐欺犯行，依法應為被告二人無罪判決之
    諭知。
據上論斷，應依刑事訴訟法第三百零一條第一項，判決如主文。
本案經檢察官李允鍊到庭執行職務。
中      華      民      國    九十二    年      五      月    二十九    日
                                    臺灣高雄地方法院刑事第四庭
                                      審判長法  官  陳  明  富
                                            法  官  劉  定  安
                                            法  官  吳  志  豪
右正本證明與原本無異。
如不服本判決，應於判決送達後十日內，向本院提出上訴狀。
                                            書記官  邱  秋  珍
中      華      民      國    九十二    年      五      月    三十      日


司法院資訊處製作；財團法人民間司法改革基金會備份。
